臺灣桃園地方法院刑事判決　　　　　　　 93年度易字第774號
公　訴　人　臺灣桃園地方法院檢察署檢察官
被　　　告　己○○
上列被告因詐欺案件，經檢察官提起公訴（92年度偵字第8587號
），本院判決如下：
    主  文
己○○意圖為自己不法之所有，以詐術使人將本人之物交付，處
有期徒刑壹年陸月。
    事  實
一、己○○係設於桃園縣八德市○○里○○街248 巷42弄8 衖12
    號1 樓之「佳沅塑膠股份有限公司」（下簡稱：佳沅公司）
    董事長，實際負責該公司之財務調度，明知其個人財務狀況
    ，自民國87年5 、6 月間起，已日趨困難，詎其為求取現金
    週轉，竟意圖為自己不法之所有，利用佳沅公司平日營業情
    況良好之情勢，先於同年7 月8 日召開董事會決議辦理現金
    增資，佯以每股新臺幣（下同）十元，發行新股二百萬股，
    擬募集資金二千萬元，而將其中之新股三十萬股保留予員工
    認購，其餘則由股東認購，繼而制定「佳沅公司現金增資員
    工認股辦法」以取信員工，並以公司營運狀況極佳，將來打
    算上市、上櫃，為增加生產線、購買機器，所以要增資等說
    詞，詐騙遊說佳沅公司員工認股出資，致使如附表所示之員
    工寅○○（兼有股東身分）、申○○（原名賴新滿）等18
    人，誤信佳沅公司確有意增資發行新股，乃依前揭董事會決
    議及認股辦法所定之比例認股，並於同年7 月15日起至同年
    7 月31日止，將如附表所示之款項，匯入己○○所指定之帳
    戶內，而佳沅公司除寅○○以外之其餘股東即己○○本人及
    其配偶游玉雲、其父李來富、其母李賴勤妹、其弟丁○○、
    其子李淳漢、其子李明哲、其姻親巳○○等人則分文未出，
    計己○○以此方式詐得款項六百零一萬元，且於該次發行新
    股未經認購足額並繳足股款前，即將上開詐得之款項花用一
    空。嗣因佳沅公司於同年9 月起即週轉不靈，致所簽發之支
    票遭銀行以金額不足為由退票，復有債主前來公司討債，而
    公司隨於同年10月間結束營業，寅○○等人始知受騙。
二、案經寅○○、申○○訴由臺灣桃園地方法院檢察署檢察官偵
    查起訴。
　　理  由
一、訊據被告己○○固坦承有於上揭時、地，以增資發行新股為
    由，向如附表所示寅○○、申○○等員工18人募得六百零一
    萬元後，未待募股程序完結即予支用等情不諱，惟矢口否認
    有何詐欺之犯行，辯稱：佳沅公司當時月營收約有九百萬元
    ，淨利有百分之六，營運狀況非常良好，並無財務不佳或週
    轉不靈之情形，且是公司幹部申○○、寅○○等人於營運會
    議中提議增資，非伊主動提議，又原擬增資二千萬元，但實
    際到位之資金僅有六百零一萬元，因而造成現金增資失敗後
    ，亦經出資人同意才將出資款轉為借貸，並比照銀行利率支
    付利息，另公司原為百分之四十五之製造業，因轉型為百分
    之八十之製造業，87年5 月以後之新客戶多為上市上櫃公司
    ，此等客戶不以開票方式支付貨款，而係於出貨後120 日至
    130 日始將貨款匯入公司帳戶，因此才導致週轉不靈，非伊
    有意詐騙云云。然查：
　(一)被告上揭犯罪事實，業據告訴人申○○、寅○○於偵查中向
    檢察官指訴：87年7 月當時都是被告一人向我們游說，當時
    他有拿公司計畫表及增資說明書，騙我們公司經營及前景都
    好，我們因受騙才投資認股等語綦詳，核與證人即被害人子
    ○○、癸○○、辛○○、戊○○、辰○○於檢察官偵查時證
    稱：當時佳沅公司業績確實不錯，並持續成長中，被告就說
    公司打算將來要上市上櫃，所以要增資，但要給員工有認股
    機會，並詢問我們願否設資，我們均依年資投資到最高額，
    被告事後並未告知投資金額用於何處，又因當時仍在該公司
    上班，所以不敢積極索討，後來薪水發放也不正常，最後大
    家都相繼離職，這期間被告亦未提及投資金額應如何處理，
    我們至今仍不知公司為何於募股後一個月就出狀況，被告也
    不肯老實講等語相符，且有佳沅公司現金增資員工認股辦法
    1 份、現金增資員工認股書2 份、繳款證明書4 份及員工認
    股增資明細（87年7 月）1 份等影本在卷可稽（參見臺灣桃
    園地方法院檢察署92年度偵字第8587號偵查卷第27頁至第34
    頁）。
  (二)而被告既自承支用寅○○等人因增資而交付之六百零一萬元
    ，雖辯稱：增資款六百零一萬元，係用於支付87年5 月購買
    複捲分條機（含週邊設備）之費用、原料費用及償還部分款
    項，而購買機器設備之費用約四百萬元云云，然依佳沅公司
    86年度營利事業所得稅結算申報書暨資產負債表影本（參見
    本院卷二第92頁至第93頁）所示，該公司於86年12月31日經
    結算結果，仍有盈餘八百八十六萬四千五百零一元。另該公
    司於87年1 至2 月，銷售額總計為一千三百七十三萬五千九
    百十元，進項總金額（進貨及費用）為一千五百七十六萬五
    千二百七十四元；同年3 至4 月之銷售額總計為一千七百一
    十七萬六千零六十五元，進項總金額為一千五百六十六萬六
    千九百三十八元；同年5 至6 月之銷售額總計為一千七百四
    十八萬五千四百二十一元，進項總金額為一千六百一十八萬
    六千七百六十六元；同年7 至8 月之銷售額總計為一千八百
    九十三萬六千四百四十元，進項總金額為一千五百五十八萬
    五千七百六十六元，顯見該公司於87年1 至8 月間，除1至2
    月之銷售額低於進項總金額外，其餘期間之銷售額均高於進
    項總金額，至銷貨即業績部分固有成長，惟成長幅度不大，
    進項總金額即進貨部分則維持在每2 個月一千五百餘萬元與
    一千六百餘萬元間，亦無大量增加，且該期間並無申報購進
    固定資產等情，此有該公司之桃園縣營業人銷售額與稅額申
    報書影本4 份在卷可憑（參見上開偵查卷第85頁至88頁）。
    而佳沅公司之銷貨部分，客戶多以簽發遠期支票支付貨款，
    此種付款方式迄停業時止均無改變，亦據證人即當時分別擔
    任佳沅公司業務副理、業務人員及採購兼會計之丁○○、巳
    ○○、癸○○於本院審理時到庭證述一致，且依證人丁○○
    、癸○○於本院審理時所述，該公司收回貨款之時程，亦未
    曾因公司轉型而延長，是被告所辯：因87年5 月份後之客戶
    多為上市上櫃公司，他們是不開票，而係於出貨後120 日至
    130 日始將貨款匯入公司帳戶，因此週轉不靈云云，顯與上
    開事證不符，自非可採。至證人丁○○嗣雖改稱：收款方式
    除開支票外，另有匯款方式，且匯款部分占營收之比例因交
    易對象改變，而有轉變云云，然經本院詢以營收中匯款部分
    之比例及比例轉變之時機等重要情節時，俱又答稱：不知道
    云云，所證是否可採，已非無疑，況該證人係於被告為上述
    辯解時，始為此部分證述，顯係意在附和被告所辯，亦非可
    採。再參以寅○○、巳○○已於同年1 、2 月間各投資二百
    萬元，用以購買機器一節，復經證人寅○○於審理時結證在
    卷。綜此以觀，佳沅公司迄87年8 月止，不僅收入部分高於
    支出計有四百一十二萬九百零九十二元，且回收貨款之時程
    又未改變，加上前年度尚有盈餘八百八十六萬四千五百零一
    元，及寅○○、巳○○先行出資之四百萬元，是以該公司之
    現有資金即足支應購買機器、原料等各項營業成本之所需，
    甚為明確。然佳沅公司竟於同年9 月初因資金週轉不靈而遭
    退票，繼於同年10月即停止營業，此為被告所是認，並經證
    人子○○、癸○○、辛○○、戊○○、辰○○於偵查中證述
    甚詳，且被告亦未依增資之目的購買背膠機或廠房，既據證
    人寅○○於審理時結證明確，足見被告係將增資款項挪供己
    用，而非支用於公司所需，至為灼然，否則該公司之資金自
    不虞匱乏，衡情豈有於增資後僅1 個月即告週轉不靈之理。
    故檢察官此部分認被告係將該等款項挪供佳沅公司緊急支用
    ，顯有誤會。至被告關於增資款用途之辯解，則屬事後杜撰
    之詞，要無可採。
  (三)再者，佳沅公司之資本額為二千萬元，其股東乃被告、游玉
    雲、李來富、李賴勤妹、丁○○、李淳漢、李明哲、巳○○
    、寅○○等9 人，此有佳沅公司股東名簿影本及公司基本資
    料查詢各1 份在卷可按（參見上開偵查卷第26頁、同署89年
    度偵字第5350號偵查卷第18頁），其中除寅○○外，其餘股
    東則分別與被告具有配偶、父母、兄弟、子女及姻親（配偶
    之弟）等親屬關係，且其等所佔股份亦高達全部股份百分之
    九十，但於本次增資過程中卻分文未出，僅有與被告毫無親
    屬關係、身兼加工課課長之寅○○1 人出資等節，亦據被告
    於偵查中供認不諱，核與證人丁○○於本院審理時證述之情
    節相合，被告對此雖辯稱：係因希望多予員工認股之機會，
    但因募股情況不佳始未出資云云，然本次增資募得之六百零
    一萬元，縱將兼有股東身份之寅○○出資三百萬元予以扣除
    ，員工部分之出資仍高達三百萬元，已達董事會決議保留予
    員工認購之百分之十五比例，何來募集情況不佳之有，被告
    於員工依認股辦法認繳足額之狀況下，猶不願出資，可見被
    告自始即無增資之真意。
  (四)又依證人巳○○、申○○、寅○○於本院審理時所述，本件
    增資案係被告所提議，被告復於偵查中自承：董事會決議後
    係由其遊說員工認股，且被告未待募股程序終結，即將寅○○等人因增資而交付之款項挪供己用，既如前述，顯見被告
    係假藉公司增資發行新股之名義，輔以公司遠景可期等說詞
    ，向如附表所示之人詐騙出資款支用。至被告雖辯稱：支用
    上開增資款有經出資人之同意云云，然此為證人寅○○於本
    院審理時所當庭否認，堅稱：被告給我們二個選擇，一是將
    出資款改成借款，另一是轉為新設立之「佳信化學股份有限
    公司」（下簡稱：佳信公司）之股東，但伊均未同意等語，
    且由參與出資之證人寅○○、申○○、子○○、癸○○、辛○○、戊○○、辰○○分別於檢察官偵查或本院審理時證稱
    ：迄今仍不知被告將增資款用於何處等語觀之，益徵被告支
    用增資款前並未取得出資人之同意，否則該等出資人焉有不
    究明出資款用途之可能，是被告此部分所辯，尚難採信。
  (五)末查，被告固有零星支付出資人利息，或償還部分出資人之
    出資款，甚或將其等列為新設立之佳信公司股東，雖據證人
    辰○○、寅○○分於檢察官偵查及本院審理時證述在卷，且
    有佳信公司登記案卷影本1 宗附卷可參，然此究屬事後賠償
    被害人之舉，尚無法解免其已成立之詐欺罪責。
  (六)綜上所述，被告所辯均不足採，本件事證明確，被告犯行堪
    以認定，應予依法論科。
二、核被告己○○所為，係犯刑法第339 條第1 項之詐欺取財罪
    。被告於87年7 月8 日之董事會中先以言詞，於會後再接續
    以前揭認股辦法公告，及公司營運狀況極佳，將來打算上市
    、上櫃，為增加生產線、購買機器等說詞，向附表所示之人
    施用詐術以騙取錢財，係基於單一得財目的下之接續行為，
    應只論以一詐欺取財行為，尚不生連續犯之問題。又被告以
    一詐欺取財行為使如附表所示之人陷於錯誤並匯入款項，係
    一行為觸犯數個詐欺取財罪，為同種想像競合犯，應依同法
    第55條之規定，從一重論處一個詐欺取財罪處斷，公訴人認
    應依連續犯論處，尚有未洽，附此敘明。爰審酌被告之素行
    、犯罪之手段、所得之利益、所造成之損害、犯後猶飾詞狡
    辯及尚未確實賠償告訴人等所受之損害等一切情狀，量處如
    主文所示之刑。
據上論斷，應依刑事訴訟法第299 條第1 項前段，刑法第339 條
第1 項、第55條，罰金罰鍰提高標準條例第1 條前段，判決如主
文。
本案經檢察官崔秉君到庭執行職務。
中　　華　　民　　國　　94　　年　　7 　　月　　22　　日
                      臺灣桃園地方法院刑事第11庭
                        審判長法  官  蔡 榮 澤
                              法  官  魏 于 傑
                              法  官  丁 俊 成
以上正本證明與原本無異。
如不服本判決，應於判決送達後10日內向本院提出上訴狀（應附
繕本），上訴於臺灣高等法院。
　　　　　　　　　　　　　　　書記官　簡 慧 瑛
中　　華　　民　　國　　94　　年　　8 　　月　　26　　日
附論罪科刑依據之法條：
刑法第339條：
意圖為自己或第三人不法之所有，以詐術使人將本人或第三人之物交付者
，處五年以下有期徒刑、拘役或科或併科一千元以下罰金。
以前項方法得財產上不法之利益或使第三人得之者，亦同。
前二項之未遂犯罰之。
 附表：
┌──┬─────┬──────┬────────────┐
│編號│認  股  人│認購股票股數│匯款金額（單位：新臺幣）│
├──┼─────┼──────┼────────────┤
│1　 │寅○○    │  三十萬股　│  三百萬元　　　　　　  │
├──┼─────┼──────┼────────────┤
│2　 │申○○    │六萬二千股　│六十二萬元　　　　　    │
├──┼─────┼──────┼────────────┤
│3　 │丙○○    │一萬八千股  │  十八萬元　　　　　　  │
├──┼─────┼──────┼────────────┤
│4　 │乙○○    │    五萬股　│  五十萬元　　　　　　  │
├──┼─────┼──────┼────────────┤
│5　 │李宜材    │二萬四千股　│二十四萬元　　　　　    │
├──┼─────┼──────┼────────────┤
│6　 │戌○○    │一萬八千股　│  十八萬元　　　　　　  │
├──┼─────┼──────┼────────────┤
│7　 │午○○    │一萬二千股　│  十二萬元　　　　　　  │
├──┼─────┼──────┼────────────┤
│8　 │子○○    │二萬四千股　│二十四萬元　　　　　    │
├──┼─────┼──────┼────────────┤
│9　 │辛○○    │    一萬股　│    十萬元　　　　　　  │
├──┼─────┼──────┼────────────┤
│10　│癸○○    │    五千股　│    五萬元　　　　　　  │
├──┼─────┼──────┼────────────┤
│11　│辰○○    │    六千股　│    六萬元　　　　　　  │
├──┼─────┼──────┼────────────┤
│12　│庚○○    │    六千股　│    六萬元　　　　　　  │
├──┼─────┼──────┼────────────┤
│13　│酉○○    │    六千股　│    六萬元　　　　　　  │
├──┼─────┼──────┼────────────┤
│14　│壬○○    │一萬八千股  │  十八萬元　　　　　　  │
├──┼─────┼──────┼────────────┤
│15　│丑○○    │    一萬股　│    十萬元　　　　　　  │
├──┼─────┼──────┼────────────┤
│16  │卯○○    │一萬二千股  │  十二萬元　　　　　　  │
├──┼─────┼──────┼────────────┤
│17　│未○○    │    一萬股　│    十萬元　　　　　　  │
├──┼─────┼──────┼────────────┤
│18　│甲○○    │    一萬股　│    十萬元　　　　　　  │
├──┼─────┼──────┼────────────┤
│合計│          │　　        │六百零一萬元　　　      │
└──┴─────┴──────┴────────────┘
